最高法院民事裁定　　　　　　　　　 110年度台上字第2609號
上　訴　人　白崇賢
訴訟代理人　胡峰賓律師
被 上訴 人　白崇田
訴訟代理人　陳盈光律師
上列當事人間請求不動產所有權移轉登記事件，上訴人對於中華
民國110年 1月27日臺灣高等法院臺中分院第二審判決（109年度
上易字第 250號），提起上訴，本院裁定如下：
    主  文
上訴駁回。
第三審訴訟費用由上訴人負擔。
    理  由
按上訴第三審法院，非以原判決違背法令為理由，不得為之。又
提起上訴，上訴狀內應記載上訴理由，表明原判決所違背之法令
及其具體內容，暨依訴訟資料合於該違背法令之具體事實，其依
民事訴訟法第469條之1規定提起上訴者，並應具體敘述為從事法
之續造、確保裁判之一致性或其他所涉及之法律見解具有原則上
重要性之理由，同法第 467條、第470條第2項定有明文。而依同
法第468 條規定，判決不適用法規或適用不當者，為違背法令；
依同法第 469條規定，判決有該條所列各款情形之一者，為當然
違背法令。是當事人提起上訴，如以同法第 469條所列各款情形
為理由時，其上訴狀或理由書應表明該判決有合於各該條款規定
情形之具體內容，及係依何訴訟資料合於該違背法令之具體事實
。如依同法第468 條規定，以原判決有不適用法規或適用法規不
當為理由時，其上訴狀或理由書應表明該判決所違背之法令條項
，有關解釋字號，或成文法以外之習慣或法理等及其具體內容，
暨係依何訴訟資料合於該違背法令之具體事實，並具體敘述為從
事法之續造、確保裁判之一致性或其他所涉及之法律見解具有原
則上重要性之理由。上訴狀或理由書如未依上述方法表明，或其
所表明者與上開法條規定不合時，即難認為已合法表明上訴理由
，其上訴自非合法。本件上訴人對於原判決提起上訴，雖以該判
決違背法令為由，惟核其上訴理由狀所載內容，係就原審取捨證
據、認定事實之職權行使，及依職權解釋契約，指摘其為不當，
並就原審所為論斷，泛言未論斷或論斷矛盾，而未表明該判決所
違背之法令及其具體內容，暨依訴訟資料合於該違背法令之具體
事實，並具體敘述為從事法之續造、確保裁判之一致性或其他所
涉及之法律見解具有原則上重要性之理由，難認其已合法表明上
訴理由。依首揭說明，應認其上訴為不合法。本件原審以○○巿
○○區○○段 000地號土地（下稱591地號土地）應有部分720分
之20（下稱系爭應有部分）為兩造之父訴即外人白金城借名登記
於上訴人名下，民國93年 7月24日兩造、父母白金城、訴外人白
林寶貴及白崇仗簽訂系爭協議書，終止借名登記關係，並贈與被
上訴人使其取得對上訴人請求移轉系爭應有部分3分之1之權利。
嗣591地號土地分割為591、591之1地號，上訴人相繼於107年7月
1日、108年2月19日將分割後之591、591之1地號土地應有部分賣
予訴外人佳陞土地開發公司等人，被上訴人得依系爭協議書、給
付不能之法律關係，請求上訴人賠償分割後 591、591之1地號土
地應有部分720分之20的3分之1價金即新臺幣（下同）146萬6934
元、16萬6592元，經核並無違背法令情形。至原判決贅述之其他
理由，無論當否，要與裁判之結果不生影響。末查第三審法院應
以原判決確定之事實為判決基礎，當事人不得在第三審提出新攻
擊防禦方法。上訴人於上訴本院後主張兩造於 104年另簽訂之協
議書迄今未公證，停止條件未成就而尚未生效，及如有借名關係
，伊因此繳納之增值稅應予扣除云云，核屬新防禦方法，本院依
法不得審酌，附此敘明。
據上論結，本件上訴為不合法。依民事訴訟法第481條、第444條
第 1項、第95條、第78條，裁定如主文。
中    華    民    國   110    年    12    月    2     日
                      最高法院民事第七庭
                          審判長法官  林  恩  山  
                                法官  周  舒  雁  
                                法官  黃  麟  倫  
                                法官  陳  麗  玲  
                                法官  吳  青  蓉  
本件正本證明與原本無異
                                      書  記  官  
中    華    民    國   110    年    12    月    9     日